【裁判字號】    92,自緝,621
【裁判日期】    921202
【裁判案由】    詐欺
【裁判全文】
臺灣臺中地方法院刑事裁定                        九十二年度自緝字第六二一號
    自  訴  人  甲○○○女四十.
    代  理  人  乙○○  男五十.
    被      告  丙○○  男  四.
右列被告因詐欺案件，經自訴人提起自訴，本院裁定如左：
    主  文
自訴駁回。
    理  由
一、自訴意旨略以：被告丙○○與吳坤郎（另由本院以八十七年度自字第一二一一號
    判決無罪確定）共同於民國八十五年一月初以瑋將公司及虹美公司之名義推出「
    文心大道東」建築案，並在台中市○○○路及忠明路口縱橫天下大樓八樓之三，
    設有接待中心，自訴人於八十四年一月間，依售屋廣告，信以為真，向被告訂購
    編號Ｆ１店面一戶，並交付訂金新台幣（下同）三十萬元。惟事後查證該案並未
    建造，亦無工地，被告經追討，均無法聯絡，避不出面解決，因認被告涉犯刑法
    第三百三十九條之詐欺罪嫌云云。
二、按法院或受命法官，得於第一次審判期日前，訊問自訴人、被告及蒐集或調查證
    據，其結果如認案件有刑事訴訟法第二百五十二條至第二百五十四條之情形者，
    得以裁定駁回自訴，同法第三百二十六條第三項、第一項定有明文。又按犯罪事
    實應依證據認定之，無證據不得推定犯罪事實，刑事訴訟法第一百五十四條第二
    項定有明文。又認定不利於被告之事實，須依積極證據，苟積極證據不足為不利
    於被告事實之認定時，即應為有利於被告之認定，更不必有何有利之證據。最高
    法院三十年上字第八一六號著有判例。另刑法第三百三十九條第一項詐欺取財罪
    之成立，以意圖為自己或第三人不法所有，以詐術使人將本人或第三人之物交付
    為要件。所謂以詐術，必須被詐欺人因其詐術而陷於錯誤，若其所用方法，不能
    認為詐術，亦不致使人陷於錯誤，即不構成該罪，最高法院四十六年臺上字第二
    六○號判例意旨可資參照。是行為人如係事後因其他因素無法如期返還或給付款
    項，乃民事上債務不履行之問題，除有積極證據足認其於取得財物之初即心存不
    法所有之意圖者外，要難以此一時之給付遲延即遽認其涉犯詐欺罪名。
三、本件自訴人認被告丙○○涉有刑法第三百三十九條之詐欺罪嫌，無非係以自訴人
    向被告請求返還給付上開買屋之訂金時，被告避不見面。訊據被告固對於右揭向
    自訴人收受買屋訂金之事實固已坦承，惟堅決否認有何詐欺犯行，辯稱：「當時
    是配合工地進度向他收受預售款三十萬元，後來因工地沒有蓋，事前已經和地主
    簽訂土地買賣契約，後來因土地無法取得，該土地被法院查封，且銀行無法配合
    ，所以才無法施工」。「當初賣了不少戶，已全部和他們解決，目前只剩自訴人
    告我。當初因我資金不夠，我才將中和的房子過戶給自訴人，我有用很多方法要
    和自訴人解決，後來就到大陸，於八十六年到大陸的，直到這一次回台才被通緝
    」等語。自訴代理人於本院調查時供稱：「被告所言都是事實，被告很有誠意的
    要和我解決，因有很多解決方案都行不通，他到大陸去找不到人。我們才告他，
    其實是誤會一場。我們是很好的朋友。現在我們已和解，被告已開一張本票給我
    ，我已原諒被告，我不告被告了。我們只是民事上的訂金還返問題，被告並無涉
    及刑法問題」等語，有被告及自訴代理人到院供承之筆錄在卷，核閱屬實可證。
    並有和解書壹份附卷可參。準此，二人僅因被告到大陸謀生，未能見面，說明清
    楚，現二人已見面當面說明清楚，自訴人並自承係誤會一場，且被告已簽發本票
    壹張交給自訴人收執，有該本票影本附卷可證，以為清償舊欠，益證被告辯稱其
    並無不法所有之詐欺故意等語非虛。此外，復查無其他任何積極證據足資認定被
    告確有自訴人所指借款之始即無付款之不法犯意。從而，本件尚難僅因被告未依
    約返還本件訂金，即遽以刑法第三百三十九條之詐欺罪相繩。因此，本件應純屬
    民事糾葛，核與刑法詐欺罪構成要件不合，被告之犯罪嫌疑顯有不足，揆諸首開
    說明，爰以裁定駁回自訴人之自訴。
據上論斷，應依刑事訴訟法第三百二十六條第三項、第二百五十二條第十款，裁定如
主文。
中      華      民      國    九十二    年     十二     月    二     日
                                臺灣臺中地方法院刑事第三庭
                                    審判長法 官 劉錫賢
                                          法 官 陳德利
                                          法 官 黃松竹
右正本證明與原本無異。
如不服本裁定，應於裁定送達後五日內向本院提出抗告狀。
                                          書記官
中      華      民      國    九十二    年     十二     月    二     日


司法院資訊處製作；財團法人民間司法改革基金會備份。
